臺灣士林地方法院刑事判決　　　　　　　 93年度易字第831號
公　訴　人　臺灣士林地方法院檢察署檢察官
被　　　告　乙○○
　　　　　　丙○○
　　　　　　甲○○
上列被告因傷害等案件，經檢察官提起公訴（92年度偵字第11147號）
，本院判決如下：
    主  文
乙○○共同無故侵入他人住宅，累犯，處拘役參拾日，如易科罰
金，以參佰元折算壹日；又共同傷害人之身體，累犯，處拘役伍
拾日，如易科罰金，以參佰元折算壹日；應執行拘役柒拾日，如
易科罰金，以參佰元折算壹日。
甲○○共同無故侵入他人住宅，處拘役貳拾日，如易科罰金，以
參佰元折算壹日；又共同傷害人之身體，處拘役肆拾日，如易科
罰金，以參佰元折算壹日；應執行拘役伍拾日，如易科罰金，以
參佰元折算壹日。緩刑參年。
丙○○無罪。
    事  實
一、乙○○、甲○○與二名姓名年籍不詳之成年男子共同基於侵
    入住宅之犯意聯絡，於民國92年8 月1 日晚間11時許，未經
    丙○○同意，侵入位於台北市○○區○○路59巷35號5 樓住
    處。乙○○復因與丙○○前夫林秋祥間之債務糾紛而與丙○○發生爭執，與甲○○共同基於傷害之犯意聯絡，由乙○○
    出手毆打丙○○，並於丙○○欲至陽台向外呼救時，壓住丙○○並摀住丙○○嘴部，乙○○與甲○○再強行將丙○○拉
    回室內，致丙○○受有頸部扭傷、抓傷及挫傷、口內有多處
    潰瘍、流鼻血、臉上有多處挫傷、雙手掌有多處挫傷、後背
    部有五條抓傷、左肩部抓傷、右下腹兩條抓傷、左下腹及左
    下肢挫傷等傷害。
二、案經丙○○訴由台北市政府警察局內湖分局移送台灣士林地
    方法院檢察署檢察官偵查起訴。
    理  由
壹、有罪部分：
一、訊據被告乙○○、甲○○固坦承有進入告訴人丙○○住處，
    惟堅決否認有侵入住宅犯行，均辯稱：是告訴人丙○○開門
    讓其進去等語。經查：
（一）被告乙○○、甲○○與二名姓名年籍不詳之男子於92年8
      月1 日晚間11時許，進入告訴人丙○○位於台北市○○區
      ○○路59巷35號5 樓住處之事實，業據被告乙○○、甲○○坦白承認，核與證人即告訴人丙○○證述相符。
（二）證人丙○○於本院審理時證稱：「（你開門的時候有無明
      確向乙○○表示她不能進來？）我有很明確的跟她說你不
      能進來，我說林秋祥不在但她還是強行拉開門就進來了。
      」、「（甲○○要進你家的時候有無經過你的同意？）當
      時我在跟乙○○講話，乙○○叫我要乖乖的配合，我那時
      都是在應付乙○○。甲○○進來的時候我不同意，但是我
      已經沒有辦法表示意見。」（見本院審判筆錄）。而被告
      乙○○於偵查中亦供稱：「……謝開門的時候我就跟我女
      兒一同進入，謝表示我不能進他家……」（見偵查卷第44
      頁）。足見被告乙○○、甲○○係未經丙○○同意進入其
      住宅。
（三）證人丙○○於本院審理時復證稱：「她們按門鈴，我在對
      講機聽到甲○○說她是樓下的住戶白天幫我代收包裹，要
      我趕快下去領，我住在5 樓我打開鐵門就有人直接拉開鐵
      門，當時乙○○還有一個男生就衝進來，甲○○是後來才
      上來的」（見本院審判筆錄）；核與被告甲○○於偵查中
      、本院審理供稱：其按門鈴時跟丙○○說有包裹，丙○○
      就開門等語相符（見偵查卷第62頁、本院審判筆錄）。足
      見被告乙○○、甲○○係以詐欺的手法騙取丙○○開門。
      如果被告乙○○、甲○○認為丙○○會同意其進入屋內，
      其何需以詐欺的手法騙取丙○○開門，可見其自始主觀上
      即不認為丙○○會開門同意其進入屋內。而依證人丙○○
      上開所述，丙○○當時亦明確表示不同意被告乙○○等人
      進入屋內。故由被告乙○○、甲○○進入丙○○屋內的方
      式觀之，益證其係未經丙○○同意進入其住宅。
（四）綜上所述，被告乙○○、甲○○有侵入住宅之犯行，事證
      明確，應可認定。
二、訊據被告乙○○坦承有傷害犯行，核與證人丙○○證述遭被
    告乙○○毆打之情節相符，並有三軍總醫院附設民眾診療服
    務處診斷證明書一紙附卷可稽，足見被告乙○○自白與事實
    相符，可以採信，其有傷害犯行應可認定。
三、訊據被告甲○○堅決否認有傷害犯行，辯稱：被告乙○○與
    丙○○扭打時，其只是在旁邊勸架等語。經查：證人丙○○
    於本院審理時證稱：被告甲○○抓其身體，其後背部抓傷係
    被告甲○○抓的時候造成；被告甲○○幫著乙○○壓住她（
    見本院審判筆錄）；於偵查中稱：乙○○和被告甲○○抓她
    的頭髮、勒她的頸部、摀住她的嘴巴讓她不能喊救命（見偵
    查卷第44、67頁），就被告甲○○之傷害行為均為一致之指
    訴。另證人即丙○○之子林德進亦證稱：有兩個女的打丙○○，被告乙○○先打，被告甲○○後來再打（見偵查卷第74
    、75頁）。故被告甲○○顯非僅是在旁邊勸架而已。此外，
    復有三軍總醫院附設民眾診療服務處診斷證明書一紙附卷可
    稽，被告甲○○有傷害犯行，亦可認定。
四、核被告乙○○、甲○○所為，係犯刑法第306 條第1 項之侵
    入住宅罪、同法第277 條第1 項之傷害罪。被告乙○○、甲○○與二名姓名年籍不詳之男子間就所犯上開侵入住宅罪，
    被告乙○○與甲○○間就所犯傷害罪，均有犯意聯絡及行為
    分擔，為共同正犯。查被告乙○○於90年間因賭博罪，經台
    灣板橋地方法院判處有期徒刑6 月，於91年9 月20日易科罰
    金執行完畢，有台灣高等法院被告全國前案紀錄表一份在卷
    可按，其受有期徒刑之執行完畢後，5 年以內再犯本件有期
    徒刑以上之上開二罪，均為累犯，應依刑法第47條之規定分
    別加重其刑。被告乙○○、甲○○所犯上開二罪間，犯意個
    別、行為互殊，應分論併罰，起訴書認二罪間有方法結果之
    牽連關係，尚有未洽，附此說明。爰審酌被告乙○○、甲○○二人素行、犯罪動機、侵入住宅之手段、被害人丙○○之
    傷勢、被告乙○○、甲○○之犯後態度等一切情狀，就被告
    乙○○、甲○○所犯二罪分別量處如主文第1 、2 項所示之
    刑，並定其應執行之刑，並均諭知易科罰金之折算標準。查
    被告甲○○前未曾受有期徒刑以上刑之宣告，因一時失慮，
    偶罹刑典，經此刑之宣告後，應知警惕而無再犯之虞，本院
    因認暫不執行其刑為當，予以宣告緩刑3 年，用啟自新。
貳、無罪部分：
一、公訴意旨略以：被告丙○○於92年8 月1 日晚間11時許，在
    其位於台北市○○區○○路59巷35號5 樓住處，因與告訴人
    乙○○間之債務糾紛而發生爭執，與乙○○互相扭打，致乙○○受有手部咬傷及抓傷、下唇擦傷及膝部擦傷等傷害，因
    認被告丙○○涉有刑法第277 條第1 項之傷害罪嫌等語。
二、按被告行為不罰者，應諭知無罪之判決，刑事訴訟法第301
    條第1 項定有明文。次按，對於現在不法之侵害，而出於防
    衛自己或他人權利之行為，不罰，刑法第23條前段定有明文
    。此種該當犯罪構成要件之權利行使行為，究其要件，主觀
    上，行為人必須出於防衛意思而為之，而此防衛行為客觀上
    必須係針對現在不法之人力侵害所為，屬客觀必要，非屬權
    利濫用者，始足當之。
三、公訴人認被告丙○○涉有傷害犯行，無非係以告訴人乙○○
    之指訴、證人甲○○之證詞、台北市立忠孝醫院驗傷診斷書
    執為論據。訊據被告丙○○固坦承有咬傷、抓傷乙○○手部
    ，惟堅決否認有傷害犯行，辯稱：因乙○○非法侵入其住宅
    ，且毆打她、用手摀住其嘴巴，其為了防衛才傷害乙○○等
    語。經查：
（一）被告丙○○坦承有咬傷、抓傷乙○○，核與證人即告訴人
      證述遭傷害之情節相符，並有台北市立忠孝醫院驗傷診斷
      書一紙附卷可稽，故被告丙○○之行為該當於傷害罪之構
      成要件。
（二）而被告丙○○之行為，是否屬於刑法上所謂之正當防衛，
      茲依前揭說明，論述如下：
   (1) 存在現在不法之人力侵害：查本案肇因於乙○○為催討被
      告丙○○前夫所積欠之債務而侵入被告丙○○住處並與被
      告丙○○發生爭執，乙○○復出手毆打被告丙○○，並於
      被告丙○○欲至陽台向外呼救時，摀住被告丙○○嘴部，
      乙○○與甲○○再強行將丙○○拉回室內等情，除為被告
      丙○○所一再持為辯解者外，復為乙○○所自承，其侵入
      被告丙○○住宅及傷害被告丙○○之行為，即屬現在不法
      之人力侵害。
   (2) 防衛行為針對上開不法侵害，核屬客觀必要，且非權利濫
      用：查被告丙○○欲至陽台呼救時遭乙○○壓住且摀住嘴
      部，乙○○與甲○○再強行將丙○○拉回室內等情，已如
      前述，核諸現場情況，被告丙○○及其子在家，乙○○、
      甲○○及其他二名男子侵入其住宅不願離去，乙○○且與
      被告丙○○發生爭執不讓其對外呼救，此際，以理智第三
      者之客觀立場而言，被告丙○○以咬、抓乙○○手部及用
      力抗拒乙○○壓制、拉扯之方式，藉以排除乙○○摀住嘴
      部及拉扯，選擇如此之手段，應可認係同等有效中最小損
      害之防衛手段，要無權利之濫用可言。
   (3) 行為人出於防衛意思：被告丙○○之行為固然造成乙○○
      受有手部咬傷及抓傷、下唇擦傷及膝部擦傷等傷害，然衡
      諸乙○○所受之傷勢，均屬被告丙○○消極抵拒行為所造
      成，且輕於被告丙○○所受之傷害，足認被告丙○○上開
      行為應出於防衛之意思。
四、綜上所述，公訴人所指被告丙○○傷害行為，堪認係為排除
    乙○○不法侵害其人身法益之正當防衛行為，依刑法第23條
    前段之規定，其行為不罰，應為無罪之諭知。
參、依刑事訴訟法第299 條第1 項前段、第301 條第1 項、刑法
    第28條、第306 條第1 項、第277 條第1 項、第47條、第41
    條第1 項前段、第51條第6 款、第74條第1 款、罰金罰鍰提
    高標準條例第1 條前段、第2 條，判決如主文。
本案經檢察官張惠菁到庭執行職務
中　　華　　民　　國　　94　　年　　3 　　月　　22　　日
                  刑事第七庭審判長法  官  王梅英
                                  法  官  王沛雷
                                  法  官  劉秉鑫
以上正本證明與原本無異。
如不服本判決，應於判決送達後10日內，向本院提出上訴狀。
                                 書記官  曾恆壽
中　　華　　民　　國　　94　　年　　3 　　月　　22　　日
附錄本案論罪科刑法條全文：
中華民國刑法第306 條第1 項：
 (侵入住居罪)
無故侵入他人住宅、建築物或附連圍繞之土地或船艦者，處1 年
以下有期徒刑、拘役或3 百元以下罰金。
中華民國刑法第277 條第1 項：
 (普通傷害罪)
傷害人之身體或健康者，處3 年以下有期徒刑、拘役或1 千元以
下罰金。
